臺灣桃園地方法院民事裁定
110年度消債更字第414號
聲  請  人  
即  債務人  邱佩欣
上列當事人因聲請消費者債務清理更生事件，本院裁定如下：
    主  文
債務人乙○○自民國一一一年五月五日下午四時起開始更生程序
。並命司法事務官進行本件更生程序。
    理  由
一、聲請意旨略以：聲請人目前任職於東懋工程行，每月薪資約
    新臺幣（下同）2萬2400元，名下除自用小客貨車1輛、保險
    單2紙外，別無其他財產。無擔保或無優先權之債務總額185
    萬50元，聲請人雖曾於民國110年2月間與最大債權銀行即甲
    ○（台灣）商業銀行股份有限公司（下稱甲○銀行）協商成立
    ，約定每月還款1萬3144元，惟聲請人收入不豐，且未成年
    子女之撫養費用漸增，致難以負擔協商還款金額而毀諾。又
    聲請人無擔保或無優先權之債務總額未逾1200萬元，且未經
    法院裁定開始清算程序或宣告破產，爰聲請裁定准予更生等
    語。
二、按債務人不能清償債務或有不能清償之虞者，得依消費者債
    務清理條例（下稱消債條例）所定更生或清算程序，清理其
    債務；債務人無擔保或無優先權之本金及利息債務總額未逾
    1200萬元者，於法院裁定開始清算程序或宣告破產前，得向
    法院聲請更生；法院開始更生程序之裁定，應載明其年、月
    、日、時，並即時發生效力，消債條例第3條、第42條第1 
    項及第45條第1項分別定有明文。次按債務人對於金融機構
    負債務者，在聲請更生或清算前，應向最大債權金融機構請
    求協商債務清償方案，或向其住、居所地之法院或鄉、鎮、
    市、區調解委員會聲請債務清理之調解；協商或調解成立者
    ，債務人不得聲請更生或清算。但因不可歸責於己之事由，
    致履行有困難者，不在此限；消債條例施行前，債務人依金
    融主管機關協調成立之中華民國銀行公會會員，辦理消費金
    融案件無擔保債務協商機制與金融機構成立之協商，準用前
    2 項之規定，同條例第151條第1項、第7項、第9項定有明文
    。
三、經查：
  ㈠關於前置協商之要件：聲請人因對金融機構負欠債務，於110
    年1 月間曾依前置協商機制與最大無擔保債權金融機構甲○
    銀行成立協商，條件為分120 期，利率4.5%，自110年2 月1
    0日起每月10日清償1萬3144 元（見本院卷第193 頁），聲
    請人依約繳納3期後未依約繳款而毀諾乙節，業據聲請人陳
    述在卷，並有前置協商機制協議書1份附可稽（詳本院卷第1
    93頁），堪認屬實。按消債條例之立法目的，在於使陷於經
    濟上困境之消費者，得分別情形依本條例所定重建型債務清
    理程序（更生）或清算型債務清理程序（清算）清理債務，
    藉以妥適調整其與債權人及其他利害關係人之權利義務關係
    ，保障債權人之公平受償，並謀求消費者經濟生活之更生機
    會，從而健全社會經濟發展，故債務人若有履行困難而導致
    協商成立後，未能依協議還款之情事，應從寬解釋，方符合
    消債條例之立法意旨。卷查，依聲請人之勞工保險被保險人
    投保資料明細所載（見本院卷第159 頁），於協商當時，聲
    請人並未投保勞工保險；而依綜合所得稅各類所得資料清單
    可知，聲請人於109年度總所得為11萬3460元（見本院卷第1
    63頁），平均每月所得為9455元（計算式：11萬3460元÷12
    ），而甲○銀行於110年1月提供聲請人每月清償1萬3144元之
    分期還款協議已超出其所能負擔之能力，顯難期待聲請人能
    確實依約履行，故聲請人之毀諾係因有不可歸責於己之事由
    ，致履行有困難之情事，洵可認定。從而，依消債條例第15
    1條第7項之規定，本件業已符合前置協商之要件，而得聲請
    更生，合先敘明。
  ㈡關於聲請人之債務總額：聲請人於其所提債權人清冊中記載
    ，所負債權總金額為185萬50元。惟經本院函請全體債權人
    陳報債權數額，忠訓國際股份有限公司陳報債權為5萬元、
    遠傳電信股份有限公司陳報債權為3萬8134元、中國信託商
    業銀行股份有限公司陳報債權為17萬2398元、甲○銀行陳報
    債權為64萬6520元、國泰世華商業銀行陳報債權為49萬8636
    元、合迪股份有限公司陳報債權為49萬1728元（見本院卷第
    85頁、第95頁、第97頁、第109-113頁、第115頁、第141頁
    ），依此聲請人負欠無擔保之債務總額為189萬7416元（計
    算式：5萬元＋3萬8134元＋17萬2398元＋64萬6520元＋49萬8636
    ＋49萬1728元），若以聲請人與甲○銀行達成分120期且暫不
    加計利息之還款方案計算，每期還款金額為1萬5812元（計
    算式：189萬7416元÷120 期＝1萬5812元，元以下四捨五入）
    。
　㈢關於聲請人之財產及收入：聲請人名下除自用小客貨車1輛及
    南山人壽保單、法國巴黎人壽保單、富邦產物保單各1份外
    ，別無其他財產乙節，有全國財產稅總歸戶財產查詢清單、
    中華民國人壽保險同業公會保險業通報作業資訊系統資料查
    詢結果表在卷可憑（見本院卷第37頁、第175頁）。另聲請
    人自陳其任職於東懋工程行，每月薪資約新臺幣（下同）2
    萬2400元，固已提出東懋工程行薪資證明為證（見本院卷第
    191頁），惟依前揭東懋工程行薪資證明所示，聲請人111年
    1月之薪資為2萬5200元，佐以據聲請人之勞工保險被保險人
    投保資料表顯示，聲請人111年1月迄今之投保薪資亦為2萬5
    200元，故本院以2萬5200元列計其每月收入。
  ㈣關於聲請人每月必要支出：
  ⒈聲請人個人必要支出：聲請人陳報其個人支出內容僅陳明每
    月必要支出金額為1 萬8000元，而未具體明列各項支出之數
    額、原因及種類，亦未就上開支出提出相關單據，然本院審
    酌此金額未逾行政院衛生福利部所公告110 年桃園市每人每
    月最低生活費用每人每月為1 萬5281元之1.2 倍即1 萬8337
    元之範圍（參酌消債條例第64條之2 第1 項之規定），是以
    1 萬8000元為聲請人個人每月必要之支出，尚屬合理。
　⒉未成年子女扶養費3500元：
　　聲請人自陳育有1 名未成年子女（109年生），每月支出350
    0元，並提出未成年子女謝○宣之戶籍謄本為證（見本院卷第
    157頁），本院衡以未成年人日常生活較為單純，其支出應
    較成年人為低，爰依110 年度桃園市每人每月最低生活費標
    準1 萬5281元之8 成為標準計算，核估其未成年子女扶養費
    應為1萬2225元（計算式：1 萬5281元×80％，小數點以下四
    捨五入），又該費用應由聲請人與未成年子女之父親共同負
    擔，則聲請人每月所負擔未成年子女之扶養費在6113元（計
    算式：1萬2225元÷2 ，小數點以下四捨五入），聲請人僅陳
    報3500元，自得予列計。
  ⒊準此，聲請人之每月必要支出合計為2 萬1500元（計算式：1
     萬8000元＋3500元）。　　　
  ㈤結算：聲請人名下財產，已如前述，其中自用小客貨車，已
    遭債權人合迪股份有限公司，依動產擔保交易法及動產抵押
    之規定取回，有卷附該公司陳報狀1份可稽（見本院卷第141
    頁），其餘保單之價值，顯不足清償聲請人前開債務；又以
    聲請人上開收入扣除必要支出後，每月僅有3700元餘額（計
    算式：2 萬5200元－2 萬1500元），顯無法負擔前述分120期
    ，每月清償1萬5812元之還款方案。是本院審酌聲請人之收
    入財產、勞力及生活費用支出等狀況，堪認其客觀上對於前
    開債務確有不能清償債務之虞情事，而有藉助更生制度調整
    其與債權人間之權利義務關係而重建其經濟生活之必要。　
    　
四、綜上所述，聲請人係消費者，已達不能清償債務之程度，經
    消費者債務清理調解不成立，且查無消債條例第6 條第3 項
    、第8 條或第46條各款所定應駁回更生聲請之事由，則本件
    聲請，應屬有據，爰裁定准許更生，並依同條例第16條第1 
    項規定，命司法事務官進行更生程序如主文所示。
五、本院裁定准許開始更生程序，俾使聲請人得以重建經濟生活
    ，惟本裁定不生免責效力，須聲請人於更生程序中與債權人
    協定更生方案，並持續履行，始能依消債條例第73條免責，
    附此敘明。　
中　　華　　民　　國　　111 　年　　5 　　月　　5　 　日
                  民事第三庭  法　官　吳為平
上為正本係照原本作成。
本裁定不得抗告。
本裁定業於111年5月5日下午4時公告。
中　　華　　民　　國　　111 　年　　5 　　月　　5 　　日
                              書記官  蘇玉玫
附記：
本件業已裁定開始更生程序，債權人不論有無執行名義，非依更
生程序，不得行使其權利；債務人亦不得對除有優先權債權人以
外之債權人再為任何清償行為。